【裁判字號】    97,消債更,726
【裁判日期】    980424
【裁判案由】    聲請更生程序
【裁判全文】
臺灣高雄地方法院民事裁定          97年度消債更字第726號
聲  請  人  甲○○
上列當事人聲請消費者債務清理事件聲請更生，本院裁定如下：
    主  文
聲請駁回。
本院於民國九十八年三月五日所為之九十七年度消債更字第七二
六號保全處分裁定，應予撤銷。
聲請費用由聲請人負擔。
    理  由
一、聲請意旨略以：聲請人有不能清償債務情事，於民國95年10
    月間已提出債權人清冊，以書面向全體無擔保債權銀行請求
    共同協商債務清償方案，約定聲請人應自95年11月起，分12
    0 期，利率8 ％，於每月10日繳納新臺幣（下同）30,800元
    。另須繳納未參與協商之債權銀行6,000 元及房貸12,500多
    元，總計每月償還49,300多元。惟聲請人每月薪資收入僅約
    49,000元，尚須支出每月生活必要支出17,503元，以及扶養
    祖母及1 名未成年子女每月8,770 元等共38,773元，如扣除
    上開每月應償還金額，已無剩餘薪資以支應個人生活基本開
    銷及扶養親屬所需費用38,773元，每月均入不敷出，聲請人
    靠家人資助，苦撐勉為繳納13期協商款，然實已無力負荷，
    故聲請人自96年12月起再難履行協商內容，實有不可歸責於
    己，致履行協商顯有重大困難之情事存在，而聲請人聲請時
    （97年7 月11日）之資產總額為2,090,047 元【不動產1,98
    3,491 ＋存款（7,1795＋1,094 ＋33,667）＝2,090,047 元
    】，其債務總額為4,838,683 元，負債顯然超過資產甚多，
    已無力償還，且其中聲請人無擔保或無優先權之債務總額未
    逾1,200 萬元，復未經法院裁定開始清算程序或宣告破產，
    爰依法聲請更生等語。
二、按「債務人與金融機構協商成立者，不得聲請更生或清算，
    但因不可歸責於己之事由，致履行顯有重大困難者，不在此
    限... 本條例施行前，債務人依金融主管機關協調成立之中
    華民國銀行公會會員辦理消費金融案件無擔保債務協商機制
    與金融機構成立之協商，準用前項之規定」，消費者債務清
    理條例第151 條第5 項、第6 項分別定有明文，而消費者債
    務清理條例之立法目的，依其立法理由乃認陷於經濟上困境
    之消費者若任其於惡性循環之債務窘境中自生自滅，其將衍
    生嚴重之社會問題，致難以維持安定之社會經濟秩序，故有
    予之分別情形依更生或清算之程序清理其債務之必要，藉以
    妥適調整其與各相關債權人等間之權利義務關係，以謀求消
    費者經濟生活之更生機會，從而健全社會經濟發展，惟私法
    上之債之關係，係以當事人間之信賴關係為基礎，為社會經
    濟組織之重要支柱，故當事人於以法律行為追求自己之利益
    之際，亦應顧及對方之利益，並考量債權債務在社會上之作
    用，本於誠實及信用之原則，行使其債權及履行其債務，故
    消費者如已與金融機構協商成立，或於本條例施行前已依金
    融主管機關協調成立之中華民國銀行公會會員辦理消費金融
    案件無擔保債務協商機制與金融機構成立協商，因此係經當
    事人行使程序選擇權所為之債務清理契約，債務人理應受該
    成立之協議所拘束，如無特殊情事，其原即應依此協商結果
    而為誠信履行，惟因慮及有些協商於成立之時，或僅考量債
    權數額之清償而未慮及債務人之經濟能力，或債務人於嗣後
    因經濟情況變更（如清償期間收入或收益不如預期）而致依
    約履行將使其陷於經濟上之困境甚或履行不能，故上開條例
    於此即另開「因不可歸責於己之事由，致履行顯有重大困難
    者」之履行例外以助債務人之更生，則已成立協商者不能或
    不願依約履行而依例外條款復聲請更生或清算者，自應就其
    例外情形嚴予審核，於該當後始准之為其所負義務關係之調
    整，以避免其任意毀諾、濫用債務清理程序而藉此善意之立
    法惡意圖謀減免債務，致使該程序陷於道德之危險，並因此
    使社會之信用緊縮而造成經濟之動盪。又按債務人不能清償
    債務或有不能清償之虞者，得依本條例所定更生程序，清理
    其債務；債務人對於金融機構因消費借貸、自用住宅借款、
    信用卡或現金卡契約而負債務，在聲請更生或清算前，應提
    出債權人清冊，以書面向最大債權金融機構請求協商債務清
    償方案並表明共同協商之意旨；債務人與金融機構協商成立
    者，不得聲請更生或清算，但因不可歸責於己之事由，致履
    行顯有重大困難者，不在此限；本條例施行前，債務人依金
    融主管機關協調成立之中華民國銀行公會會員辦理消費金融
    案件無擔保債務協商機制與金融機構成立之協商，準用前項
    之規定，消費者債務清理條例第3 條、第151 條第1 項、第
    5 項、第6 項分別定有明文，則聲請依該條例所定更生程序
    清理債務，自以不能清償債務或有不能清償之虞為前提，如
    無不能清償債務之情形，亦無不能清償之虞，即使前曾與債
    權金融機構請求協商債務清償方案，並協商成立，而後因故
    未能履行原協商條件，因其尚有清償債務之能力，仍不得聲
    請更生清理。
三、聲請人固以前揭情詞置辯，主張其自96年12月起再難履行協
    商內容，實有不可歸責於己，致履行協商顯有困難之情事存
    在云云。查：
  (1)本件聲請人於債清條例施行前之95年10月31日業依「中華民
    國銀行公會會員辦理消費金融案件無擔保債務協商機制」而
    與當時最大債權銀行台東區中小企業銀行達成債務清償方案
    之協商，約定聲請人應自95年11月起分120 期，利率8 ％，
    於每月10日以30,800元依各無擔保債權銀行債權金額比例清
    償各項債務至全部清償為止，有卷附協議書、無擔保債務還
    款計劃、可參（見本院卷第105 正面、105 反面頁），而聲
    請人於協商成立後，期間共繳納13期，業於96年12月毀諾不
    再履行，此有財團法人金融聯合徵信中心當事人查詢個人資
    料（信用報告）回覆書、聲請人存摺內頁一致性協商轉帳匯
    繳款記錄在卷可查（本院卷第15至18、54至70頁）。又聲請
    人尚有積欠慶豐銀行之房貸債務、荷蘭銀行及台北富邦銀行
    之信用卡債務、臺灣銀行之助學貸款等銀行債務未參與前次
    協商，聲請人嗣以債權人清冊向最大債權銀行慶豐銀行申請
    前置協商，惟經以曾參與前置協商成立或銀行公會協商機制
    成立，目前已毀諾為由通知前置協商退件，此有債權人清冊
    、前置協商退件通知函在卷可查（本院卷第5 、14頁）。
  (2)聲請人雖主張其於95年10月協商成立時，及於本件聲請時即
    97年7 月11日時係任職於友邦產物保險股份有限公司（下稱
    友邦保險公司）任專員一職，月收入均僅有49,000元（見本
    院卷第3 、12頁及11頁日常生活必要支出明細表之薪資），
    惟聲請人於財產狀況說明書（見本院卷第9 頁）卻載明其自
    95年1 月1 日至96年12月31日除任職於友邦保險公司，兩年
    薪資所得1,325,430 元（平均月薪達55,226元）外，尚有95
    年間任職於友邦保險公司職工福利委員會之其他所得17,495
    元，及95、96年間任職於台名保險經濟人股份有限公司（下
    稱台名公司）薪資所得5,507 元，總計1,348,432 元，平均
    月收入達56,185元，與其所述顯不相符合，且此財產狀況說
    明書雖與其提出95、96年度綜合所得稅各類所得資料清單所
    載於友邦保險公司之薪資所得1,325,430 元（625,602 ＋
    699,828 ＝1, 325,430）之部分相同，卻與友邦保險公司
    及該公司職工福利委員會之其他所得17,613元（8,358 ＋2,
    000 ＋7,255 ＝17,613元）、台名公司薪資所得17,495元
    （13,988＋3,507 ＝17,495元）均不相符，合計其95、96年
    收入1,360,538 元，平均月收入達56,689元，其中96年平均
    月收入更達59,216元，已超出其上開主張每月收入僅49,000
    元1 萬餘元。另其97年1 至7 月薪資所得部分，依聲請人提
    出之存摺內頁薪資入帳匯款記錄（97年4 、5 月）及友邦保
    險公司97年5 、6 、7 月員工所得薪資明細表（見本院卷第
    22 至23 、75至77頁），該4 個月實發金額雖僅為49,663元
    、51,663元、47,663元、49,663元，月平均所得為49,663元
    （應發金額則達51,500元至53,500元），惟依上開員工所得
    明細表之「應稅給付總額累計」於97年5 月間已達362,200
    元，此應即為其97年1 至5 月之應發金額扣除各該月非應稅
    給付之伙食津貼1,800 元後之累計收入，97年6 月之「應稅
    給付總額累計」則為411,900 元（362,200 元＋6 月應發所
    得51,500元－6 月伙食津貼1,800 元＝411,900 元），97年
    7 月之「應稅給付總額累計」為461,600 元（411,900 元＋
    7 月應發所得51,500元－7 月伙食津貼1,800 元＝461,600
    元），即97年1 至7 月之應發金額扣除各該月非應稅給付之
    伙食津貼1,800 元之累計收入，足見97年度1 至7 月聲請人
    之實際應發所得應有474,200 元【461,600 元＋（1,800 ×
    7 ）＝474,200 元】，平均每月收入約達67,743元；若以上
    開97年5 月員工所得明細表之「應稅給付總額累計」362,20
    0 元推算，其扣除97年4 月之實際發給薪資49,663元（無應
    發薪資，依聲請人提出之存摺內頁97年4 月薪資轉匯款記錄
    ），97年1 至3 月之應得收入約為317,937 元（312537 ＋
    1,800 ×3 ＝317,937 元），每月平均收入達105,979 元，
    平均分配於97年度其他各月，依上開5 至7 月員工所得明細
    表所載最低應發金額均達51,500元為標準，97年8 至12月應
    發金額至少有257,500 元（51,500×5 ＝257,500 元）則97
    年度1 至12月之應得收入應有731,700 元（474,200 ＋257,
    500 ＝731,700 元），97年平均每月所得達60,975元（731,
    700/12＝60,975元），均與聲請人上開主張其餘本件聲請時
    每月收入僅49,000元不相符合，甚且至少短報1 萬餘元。綜
    上，足見聲請人上開於財產狀況說明書之95、96年之所得說
    明，及97年7 月聲請本件更生時之所得說明並非實在，不無
    隱匿財產狀況之嫌，自難以上開聲請人自承之所得、存摺內
    頁薪資轉帳記錄為認定聲請人收入之依據，故聲請人95年迄
    今任職於友邦保險公司之實際薪資收入應以綜合所得稅各類
    所得資料清單、97年5 至7 月員工所得明細表之「應稅給付
    總額累計」及上開推算情形結果為計算基準較符實情，準此
    ，聲請人自95年度月平均收入54,162元，96年度月平均收入
    59,216元，至97年度月平均收入推算60,975元，其收入並未
    減少，甚而略微上升，且其任職友邦保險公司擔任專員，職
    務並未更易，則其現每月所得平均至少亦應在6 萬元以上，
    故應以此為計算其每月收入之依據，較符實情。
  (3)又聲請人主張目前與父母和弟弟同住，家人費用皆由其弟支
    付，惟其每月仍須支出個人之膳食費6,000 元、交通油資暨
    停車費6,500 元、稅賦共1,833 元（包括牌照稅600 元、燃
    料稅400 元及所得稅833 元），並1 名未成年子4,520 元及
    祖母4,250 元之扶養費共8,770 元，暨其名下不動產（現供
    其前配偶及未成年子居住）每月繳納房貸12,500元，以及該
    不動產土地房屋每月包括管理費1,558 元、水電瓦斯費1,05
    0 元、稅賦562 元（房屋稅544 元、地價稅18元）等其前配
    偶與其未成年子此部分日常生活必要支出費用約共15,670元
    ，合計共38,773元，並提出日常生活必要支出明細表、地價
    稅繳款書、95年綜合所得稅納稅證明書、自來水公司繳費證
    明、電力公司電費繳納證明函、油資統一發票、管理費收繳
    明細暨估價單、小學註冊費收據暨繳納證明、電腦美語補習
    費收據等件為證（本院卷第11、28、74、85、86至87、88、
    89 至97 、98、99頁），惟聲請人並未提出全部基本生活開
    銷憑證，尚難遽認其主張為真，何況消費者債務清理條例之
    立法目的，乃為期能迅速清理消費者之債務，保障其生存權
    ，並兼顧債權人之利益，而達維持經濟秩序及安定社會之效
    ，而非在使債務人恣意消費所造成之債務，轉嫁予債權人負
    擔。為避免債務人與債權人達成清償協議後，仍為鉅額消費
    或作奢侈性、浪費性之商品或服務消費，而濫用更生或清算
    程序以規避其應負擔之償還責任，法院於審查聲請人每月必
    要生活支出時，自應以能維持個人人格生存之必要費用為限
    。本院考量生活費用支出單據之收集本屬不易，且參酌聲請
    人居住於高雄市，依內政部於96年9 月6 日以台內社字第09
    60139439號公告之97年度高雄市低收入戶最低生活費，每人
    每月10,991元，係按照政府公布最近1 年平均每人消費支出
    （包含如附表所示之食品費、衣著鞋襪費、房租水電費、家
    居管理費、醫療保健費、交通通訊費、娛樂教育費及雜項支
    出）60％訂定，已足以維持個人基本生存所需，認聲請人之
    每月必要生活費用（包含食、衣、住、行、強制性保險等）
    應以上開數額即10,991元為上限，且聲請人已負鉅額債務而
    謂不能清償，其自須以較低之標準生活而節忖開銷用以償債
    始符誠信，自不得以無負債人員之一般生活標準以上而同為
    要求計算生活費，是以聲請人所陳上開其個人每月基本生活
    必要支出約計14,333元尚屬過高，無足採憑；至聲請人另提
    出其為要保人，被保險人為聲請人及其配偶之續次保費送金
    單、人壽保險單及人身保險保險單等件為證（見本院卷第28
    、30至31、32頁），主張每年需支出商業保險保費約52,854
    元（10 ,229 ＋36,000＋6,625 ＝52,854），惟上開聲請人
    所主張每年需支出人壽保險保費係屬儲蓄險性質，聲請人自
    不得一邊儲蓄自己及其親屬之資力而一邊拒絕清償已負債務
    以為更生，此部分費用支出自無必要，不得列為必要支出範
    圍。而聲請人主張其現與父母和弟弟同住，即居住於其父母
    、胞弟戶籍所在高雄市○○區○○街16號5 樓，此觀之聲請
    人提出之其父為戶長之戶籍謄本住址與聲請人名下不動產之
    地價稅繳款書之投遞地址相同自明（見本院卷第78至79、28
    頁）。聲請人聲稱與其共同居住之家人費用皆由其弟支付，
    另謂其每月需支出其名下不動產現由其前夫及其未成年子居
    住之管理費1,558 元、水電瓦斯費1,050 元共約2,608 元等
    開銷，並提出自來水公司繳費證明、電力公司電費繳納證明
    函、管理費收繳明細暨估價單等件為證（本院卷第85、86至
    87、89至97、98、99頁），然聲請人雖設籍於其名下系爭房
    屋，惟其自承該屋現非供聲請人個人居住使用，而係由聲請
    人之前配偶乙○○及其子二人居住，此觀之聲請人提出之該
    地址戶籍謄本（見本院卷第81頁）亦可查知，而聲請人雖於
    聲請時謂其前配偶乙○○目前收入不穩定，惟目前是否確已
    無經濟能力並未經陳明，且聲請人既已與乙○○離婚，於法
    並無義務為其前配偶乙○○每月支出此部分住屋生活開銷，
    又其子既約定由其前配偶監護而與乙○○同住，其子住居部
    分之生活開銷，自不能全由聲請人一方負擔，自難認聲請人
    主張其每月需支出此部分之住屋費用為其個人每月生活必要
    支出之一部分，況縱若其子與聲請人同住而產生上開住屋費
    用，得屬聲請人之個人每月生活必要支出之一部分，則前開
    每人每月最低生活費10,991元，已涵括所有必要生活之支出
    ，並已包含此部分管理費、水電瓦斯費等住屋支出，是以聲
    請人所陳此部分住屋必要生活費用已屬重複，尚非可採。另
    聲請人主張其每月尚需繳納名下上開3 筆86年購得即其現戶
    籍住址不動產之稅賦562 元（房屋稅544 元、地價稅18元）
    、房貸約12,500元，並提出地價稅繳款書、慶豐銀行活期儲
    蓄存款存摺內頁ATM 轉帳記錄（本院卷第28、23頁），而房
    貸部分，雖屬有擔保物權之債務，惟聲請人既自陳其現與其
    父母及弟同住，此屋現非供其自住，該筆房貸已非自用住宅
    借款債務，而無得定自用住宅特別條款，且此筆債務業經聲
    請人列入本件上開債權總額內，此部分具物保之按月分期清
    償之債務，聲請人卻又將之列為每月生活必要支出範圍，相
    較於聲請人之其他債務實處於優先受償之地位，而債務人之
    財產乃為全體債權人之擔保，故於計算債務人之清償能力時
    ，應係以其收入扣除一般必要性支出後，是否尚有餘力清償
    債務而斷，並無為保住自己之不動產而優先清償有擔保債權
    人之債務，即不因該債權係屬有擔保債權即應優先全數受償
    ，而置其他無擔保債權人之權益於不顧，再以更生為手段圖
    謀債務折扣清償之利益之理，否則難符事理之平，是聲請人
    於此自無將系爭房貸每月分期清償額之支出列為必要性費用
    ，獨厚於有擔保債權人，卻對其他無擔保債權人之債務表示
    已無支付能力之理，故此部分房貸債務清償支出，應不得認
    為債務人每月必要支出費用而得加以優先扣減，故聲請人以
    每月尚須支出房貸為由，主張有難以履行協商條件之情，亦
    不足採。
  (4)又聲請人初陳稱須每月支出1 名未成年子生活教育及其祖母
    之扶養費各4,520 元、4,250 元，嗣又陳報補正（見本院卷
    第51頁）受其扶養之人為其祖母丙○○、其母丁○○及其子
    戊○○，每月支出扶養費用分別為140 元、2,748 元及2,00
    0 元，並提出戶籍謄本、證明書、國民小學註冊費收據暨繳
    款證明聯、高職註冊費繳費收據、學生月票、電腦美語補習
    費收據等件為證（見本院卷第78至83、84、98、99頁），惟
    亦未提出全部基本生活開銷憑證，尚難遽認其主張為真，且
    鑑於課後補習並非正規教育之一環，且加強提升學習能力之
    方式甚多，非以課後補習為必要，亦難認上開電腦美語補習
    費用係屬家庭生活必要費用支出。查最低生活費之計算係以
    行政院主計處公布最近1 年平均每人消費支出60％訂定，所
    謂消費支出包含如附表所示之各項支出，而聲請人所育1 名
    未成年子為11歲（86年6 月生，參見卷附戶籍謄本），附表
    所示部分消費支出非屬未成年人生活所必要。是以，本院認
    聲請人之子每月所需必要支出，應以聲請人每月最低生活費
    70％計算，即7,694 元（10,991×0.7 ＝7,694 ，元以下四
    捨五入）較符實情。而其未成年之子96年度之國小學費為8,
    950 元（4,475 ×2 ＝8,950） ，有上開註冊費收據在卷可
    參，平均每月學費為746 元，則聲請人之子每月生活費及學
    費支出為8,440 元，此部分核屬必要，而聲請人主張其每月
    分擔未成年之子之扶養費用為2,000 至4,520 元，尚較上開
    必要扶養費之標準為低，應屬可採。至聲請人主張需扶養祖
    母丙○○乙情，依民法第1116條規定觀之，聲請人並非丙○○之第一順位扶養義務人，聲請人復未舉證證明丙○○之第
    一順位扶養義務人均有不能負擔扶養義務之情事，則聲請人
    主張支出丙○○之扶養費用，實難認為真實。又聲請人主張
    支出其母丁○○扶養費每月2,748 元，惟受扶養權利者，以
    不能維持生活而無謀生能力者為限，民法第1117條第1 項定
    有明文，又同條第2 項規定，前項無謀生能力之限制，於直
    系血親尊親屬不適用之，即直系血親尊親屬受扶養者，仍須
    以不能維持生活者為限，有最高法院87年台上字第1696號判
    決之意旨可參。查聲請人之母親丁○○於96年間有利息所得
    28,31 元，以年利率2.32％核算，存款約有1,208,233 元，
    且名下有2 筆不動產可供居住及運用、1 筆投資，財產總額
    約為5,738,395 元，有本院依職權調取丁○○之稅務電子閘
    門財產所得調件明細表在卷可稽，足見聲請人之母並無不能
    維持生活之情事，自不符合請求聲請人扶養之要件，且聲請
    人亦未提出實際支付之證明，此部分費用自非可認為必要費
    用。
  (5)綜上，聲請人每月生活必要支出費用為個人基本生活開銷
    10,991元；支付分擔未成年子撫養費2,000 至4,520 元（
    平均3,260 元），合計為14,251元。而聲請人現每月所得平
    均應在6 萬元以上，已如上述，扣除協商款30,800元、繳納
    未參與協商之債權銀行6,000 元及房貸12,500多元，總計每
    月償還49,300多元後，確實不足支付聲請人每月之生活必要
    支出，若聲請人未有其他財產可供變價清償，則聲請人主張
    其有毀諾不可歸責之原因，尚非不可採信。惟按，聲請人所
    有之資產既為其債務之總擔保，在聲請人積欠龐大債務之情
    形下，其全部資產自應以優先清償其所積欠之債務方符事理
    之平。查聲請人主張其名下尚有上開非供自住之房地一戶（
    坐落高雄市○○區○○段1474之82地號土地應有部分10萬分
    之97，及其上建物建號3840號房屋權利範圍全部，暨共同使
    用部分建號3959號權利範圍10萬分之173 ，門牌號碼高雄市
    三民區○○路62之12號3 樓之建物，下稱系爭房地），並有
    系爭房地抵押貸款現存2,129,000 元（依聲請人所提債權人
    清冊之記載，其尚欠慶豐銀行抵押債權2,129,000 元），每
    月需繳納本息約12,500元。而系爭房地前由本院以97年司執
    字第85556 號進行強制執行程序，其價值參酌卷附本院民事
    執行處98年2 月17日雄院高97司執良字第85556 號通知函文
    所載，上開土地部分經核定最低拍賣價格為670,000 元，建
    物（含上述共同使用部分）則為2,220,000 元，即合計最低
    拍賣價格為2,890,000 元（見本院卷第147 頁至149 頁）。
    惟聲請人提出之財團法人金融聯合徵信中心信用報告書所載
    （見本院卷第15至18頁）之實物擔保及無實物擔保債務總額
    為4,838,683 元，上開房地如經變賣換價後，已足以支應其
    現積欠之房屋貸款2,129,000 元，即無高額房貸應按月支付
    之問題，其僅剩餘無實物擔保債務1,948,683 元。縱考量無
    人應買之情形，本院民事執行處前揭執行事件系爭房地之拍
    賣底價為第一次拍賣底價，如欲進行第一次減價拍賣（即第
    二次拍賣），依強制執行法第91條第2 項規定，其拍賣底價
    由執行法院酌減之，且酌減數額不得逾百分之20，准此計算
    ，其第二次拍賣之底價最低可能為2,312,000 元（即289 萬
    元×80％＝2,312,000 元），若仍無人應買而欲進行第二次
    減價拍賣（即第三次拍賣），依強制執行法第92條後段規定
    ，其拍賣底價由執行法院酌減之，且不得逾減定之拍賣最低
    底價額百分之20，准此計算，其第三次拍賣之底價最低可能
    為1,849,600 元（即2,312,000 元×80％＝1,849,600 元）
    ，是系爭房地經第二次或第三次拍賣始拍定變價所得用以償
    債，則聲請人之實際債務金額將分別減至2,526,683 元或2,
    989,083 元（若經第三次拍賣換價，其有擔保實物之債務雖
    未能全部獲得清償，惟其有實物擔保之債務則已減為279,40
    0 元）。以聲請人現平均每月收入60,000元扣除每月必要支
    出14,251元，每月尚餘約45,749元可供支配清償債務，以上
    開負債餘額1,948,683 元、2,526,683 元或2,989,083 元計
    算，在現之銀行公會原同意得另為協商並不計利息之情形下
    ，其得清償完畢之時程約3 年餘、4 年餘或至多5 年餘，縱
    考量其目前遭強制執行扣薪1/3 ，扣除每月基本開銷14,251
    元，每月應尚有平均25,749元可供支配清償債務，至多9 年
    餘即得清償完畢，以聲請人33歲之年齡（64年7 月生），距
    離法定退休年齡尚有30餘年，全部債務清償完畢非無可能，
    是聲請人客觀上並無不能清償債務之情形存在，應可認定。
    觀之聲請人目前仍擁有非供其住居，實質上屬理財投資所得
    價值上百萬元之系爭房地，此外亦尚有汽車、存款106,556
    元及聲請人目前為其自身及前配偶投保之商業保險，年繳保
    費約為52,854元，已如上述，聲請人在客觀上是否全無資力
    ，更非無研求之餘地。
四、綜上，聲請人當初縱確因需支付其個人生活費、親屬扶養費
    、清償未協商債權銀行債務及房貸，致收入不足支付協商金
    額而毀諾不可歸責，然審酌聲請人目前全部收支及財產狀況
    ，評估其在能維持最低基本生活條件前提下之每月得還款額
    數，顯亦無不能清償債務或有不能清償之虞，其聲請更生之
    條件自有不備，而應予裁定駁回。
五、本件更生之聲請既應予駁回，原保全處分已無必要，本院並
    依職權撤銷本院98年3 月5 日所為准許保全處分之裁定，爰
    依消費者債務清理條例第3 條、第8 條、第46條、第15條，
    民事訴訟法第78條，裁定如主文。
中    華    民    國    98    年    4     月    24    日
              民事庭      法  官     郭宜芳
上為正本係照原本作成。
如不服本裁定，應於裁定送達後10日內，以書狀向本院提出抗告
，並繳納抗告費新臺幣1,000 元。
中    華    民    國    98    年    4     月    24    日
                          書記官     王聖源
 附表：
┌─────────────┐
│1.食品費                  │
├─────────────┤
│2.飲料費                  │
├─────────────┤
│3.菸草                    │
├─────────────┤
│4.衣著、鞋、襪類          │
├─────────────┤
│5.房地租及水費            │
├─────────────┤
│6.燃料和燈光              │
├─────────────┤
│7.家具及家庭設備          │
├─────────────┤
│8.家事管理                │
├─────────────┤
│9.保健和醫療              │
├─────────────┤
│10.運輸及通訊             │
│   (1)交通工具及通訊購置  │
│   (2)交通設備使用管理費  │
│   (3)乘交通設備之費用    │
│   (4)其他通訊費          │
│   (5)汽機車保險費支出    │
├─────────────┤
│11.娛樂教育和文化服務     │
│   (1)旅遊費用            │
│   (2)娛樂消遣服務        │
│   (3)書報雜誌文具        │
│   (4)娛樂器材及附屬品    │
│   (5)教育與研究費        │
├─────────────┤
│12.雜項支出               │
└─────────────┘


司法院資訊處製作；財團法人民間司法改革基金會備份。
